【裁判字號】    95,台上,1752
【裁判日期】    950406
【裁判案由】    違反著作權法
【裁判全文】
最高法院刑事判決            九十五年度台上字第一七五二號
    上 訴人 即
    自  訴  人  智冠科技股份有限公司
                              .
    代  表  人  甲○○
    自訴代理人  王炯棻律師
                王錦堂律師
                黃永隆律師
    被      告  乙○○
上列上訴人因自訴被告違反著作權法案件，不服台灣高等法院高
雄分院中華民國九十四年八月二十三日第二審更審判決（九十四
年度上更(一)字第一三九號，自訴案號：台灣高雄地方法院九十三
年度自字第七八號），提起上訴，本院判決如下：
    主  文
原判決撤銷，發回台灣高等法院高雄分院。
    理  由
本件原判決以：自訴意旨略稱上訴人即自訴人智冠科技股份有限
公司於民國九十一年二月五日與歡樂家庭資訊有限公司（下稱歡
樂家庭公司）簽立代理合約，由自訴人公司代理歡樂家庭公司自
行研發之「夢幻蛋糕屋」電腦遊戲軟體，授權期間至九十三年二
月四日止，自訴人公司為銷售前開遊戲軟體，除由公司內部音樂
製作課員工蔡志展編製音樂，將之數位化於遊戲光碟內外，並編
製「使用手冊」一書，供玩家瞭解遊戲角色、使用方式，並委託
鄧博文設計遊戲包裝彩盒上之人物圖形，用以包裝、行銷前開遊
戲軟體，而前開遊戲軟體之音樂著作、包裝彩盒之美術著作及使
用手冊之語文著作、編輯著作等著作財產權，均屬自訴人公司所
有，任何人未經授權，不得以任何方式使用之；嗣於前開代理合
約授權期間屆滿後，另由花道國際數位有限公司（下稱花道公司
）取得代理銷售權，但花道公司及其代表人即被告乙○○未經自
訴人公司同意，竟於九十三年三月二十六日其所代理銷售之遊戲
軟體、包裝彩盒及使用手冊上，擅自重製自訴人公司享有前開著
作財產權之音樂、美術及語文、編輯等之著作，經自訴人於市面
上購得該重製之軟體，損害自訴人公司權益甚大，因認被告乙○
○涉有違反著作權法第九十條第三項之重製罪嫌。但經原審審理
結果，認為不能證明被告犯罪，因而維持第一審諭知被告無罪部
分之判決，駁回上訴人在第二審之上訴，固非無見。
惟按：一、審理事實之法院，對於與被告被訴事實有關之證據，
應從各方面詳予調查，以期發現真實，苟有與待證事實相關之證
據尚未查竣，即難為有利或不利於被告之判斷。原判決認定，本
件係自訴人公司與歡樂家庭公司（負責人劉昭毅）簽立代理合約
，代理歡樂家庭公司自行研發之「夢幻蛋糕屋」電腦遊戲軟體及
其週邊商品，自訴人公司取得該電腦遊戲軟體及其週邊商品之重
製權及全球獨家總代理，該軟體包裝彩盒上之人物圖形、音樂、
使用手冊（語文著作）等物，均由自訴人公司內部自製、或外包
承製，應為前開美術、音樂及語文等著作之著作財產權人，嗣協
倫科技股份有限公司（下稱協倫公司）與琪薇遊戲工坊（負責人
劉昭毅）簽立軟體授權契約書，代理「夢幻蛋糕屋」遊戲軟體中
文版，協倫公司再與花道公司簽立軟體之授權契約書，代理該遊
戲軟體中文版，其間花道公司及被告乙○○於其代表銷售之「夢
幻蛋糕屋」遊戲軟體、包裝彩盒及使用手冊上，重製自訴人公司
上述享有著作財產權之音樂、美術及語文等著作，劉昭毅係認為
上開著作財產權尚歸其所有，且交付予陳興偉收受之軟體光碟係
未載明自訴人公司商標圖樣之空白母片（空白CDR 片），而由陳
興偉將之轉交花道公司，被告重製自訴人公司之音樂等著作，係
信任其與陳興偉所屬協倫公司之契約關係為真實所致等情，乃認
本件不能證明被告犯罪。然查，劉昭毅於第一審證稱：伊與協倫
公司簽約後，有贈與一套「夢幻蛋糕屋」遊戲軟體，連同彩盒、
使用手冊等東西，當時有告知除軟體外之彩盒、使用手冊等屬自
訴人公司設計，須重行設計始可對外販售等語，陳興偉亦陳稱：
伊單純將劉昭毅交付之軟體轉交被告，未說明全部都可拷貝云云
，參以自訴狀所附其公司製作之軟體包裝紙盒反光貼紙上，均載
有「智冠科技」及英文名稱SOFT-WORLD INTERNATIONAL CO.等文
字，應不難察知該著作物權利所屬之主體為何人，被告且供稱「
協倫公司的人跟我說這東西手冊、音樂光碟是歡樂家庭交給他們
的，那時我也不知道製作權人是何人」云云（見第一審卷第二四
、二九、五０、七五、一０五頁）；則被告自陳興偉處收受該軟
體時，並未確知係已獲自訴人公司授權重製該著作，乃竟逕予重
製，並將該紙盒上明顯記載之上述自訴人公司名稱，擅自更改為
花道公司，縱無侵犯自訴人公司享有著作權之直接故意，能否謂
其亦無該犯行之不確定故意，即非無推求之餘地。原審未遑審酌
上述事證，詳為勾稽審認，其為上述之認定，自嫌調查未盡。二
、原判決理由又謂「證人陳興偉所證：伊將該光碟轉交予被告時
，並未特別向被告乙○○表明有關著作權各情云云，顯係畏罪之
詞，尚難憑信」云云（見原判決第八頁）。但依被告上開所供，
其收受協倫公司交付之軟體時「也不知道製作權人是何人」，陳
興偉交付該軟體予被告時，似無向其誆稱已獲重製授權之情事，
原判決謂陳興偉上述之證詞為其「畏罪之詞」而不足採信，並未
敘明認定之依據及理由，亦嫌理由欠備。以上或為上訴意旨所指
摘，或為本院得依職權調查之事項，應認原判決仍有撤銷發回更
審之原因。
據上論結，應依刑事訴訟法第三百九十七條、第四百零一條，判
決如主文。
中    華    民    國  九十五  年    四    月    六    日
                      最高法院刑事第七庭
                          審判長法官  呂  潮  澤
                                法官  吳  昆  仁
                                法官  孫  增  同
                                法官  趙  文  淵
                                法官  吳      燦
      本件正本證明與原本無異
                                      書  記  官
中    華    民    國  九十五  年    四    月   十二   日
                                                      v


司法院資訊處製作；財團法人民間司法改革基金會備份。
